【裁判字號】    95,易,746
【裁判日期】    950630
【裁判案由】    過失傷害
【裁判全文】
臺灣臺南地方法院刑事判決               95年度易字第746號
公  訴  人  臺灣臺南地方法院檢察署檢察官
被      告  丁○○
            戊○○
上列被告因過失傷害案件，經檢察官提起公訴（九十五年度偵字
第四六九四號），被告於本院準備程序進行中，先就被訴事實為
有罪之陳述，經本院合議庭裁定由受命法官獨任進行簡式審判程
序，判決如下：
    主  文
丁○○從事業務之人，因業務上之過失傷害人，處拘役伍拾日，
如易科罰金，以佰元折算壹日。
戊○○從事業務之人，因業務上之過失傷害人，處拘役肆拾日，
如易科罰金，以佰元折算壹日。
    事  實
一、丁○○、戊○○分別係位於臺南縣歸仁鄉○○路○段三五三
    號「東之寶企業股份有限公司」（下稱：東之寶公司）之負
    責人、研發部經理兼工廠經營負責人，均為從事業務之人。
    丙○○則受戊○○聘僱於民國九十四年十一月七日至東之寶
    公司擔任飲水機鐵板之鑽孔機操作員。丁○○、戊○○原應
    注意對勞工應施以從事工作及預防災變所必要之安全衛生教
    育、訓練，且對於鑽孔機旋轉刃具作業，勞工手指有觸及之
    虞者，應明確告知並標示勞工不得使用手套之規定，以避免
    引起危害，而依當時情形並無不能注意之情事，仍疏未注意
    ，致丙○○先後於九十四年十一月七日十六時三十分許、同
    年月二十二日上午十一時許，在上址操作鑽孔機時，亦均疏
    未注意操作鑽孔機時，應不得使用手套，以免手套連同手部
    遭機器捲入發生傷害，竟仍使用手套操作鑽孔機，致其手套
    連同手部不慎遭鑽孔機捲入，造成丙○○分別受有右手第三
    指近位指間關節挫傷併撕裂傷一公分及左手第四指遠指節部
    份截斷之傷害。
二、案經丙○○訴由臺南縣警察局歸仁分局報請臺灣臺南地方法
    院檢察署檢察官偵查起訴。
    理  由
一、本案被告丁○○、戊○○所犯刑法第二百八十四條第二項之
    業務過失傷害罪，均非死刑、無期徒刑或最輕本刑有期徒刑
    三年以上之罪，亦非高等法院管轄第一審案件，且於準備程
    序進行中，被告先就被訴事實為有罪之陳述（見本院卷第十
    四頁），經告知被告簡式審判程序之旨，並聽取檢察官、被
    告之意見後，本院合議庭裁定由受命法官進行簡式審判程序
    ，是本案之證據調查，依刑事訴訟法第二百七十三條之二規
    定，不受同法第一百五十九條第一項、第一百六十一條之二
    、第一百六十一條之三、第一百六十三條之一及第一百六十
    四條至第一百七十條規定之限制，合先敘明。
二、上開犯罪事實，均據被告二人於偵查、本院審理時坦承不諱
    ，核與告訴人丙○○指訴之情節相符，並有偉賢骨外科診所
    診斷證明書及財團法人奇美醫院診斷證明書各一紙在卷可稽
    （見警卷第二三至二四頁），且經證人即台南縣政府勞工局
    勞資爭議調解委員會委員王冠斌及陳耀振於偵查中之證述屬
    實（見偵查卷第十五至十七頁），又本件事故經檢察官函請
    行政院勞工委員會難區勞動檢查所派員前往東之寶公司實施
    檢查，查明東之寶公司對於鑽孔機旋轉刃具作業，未明確告
    知並標示勞工不得使用手套，違反勞工安全衛生設施規則第
    五十六之規定一節，亦有該所九十五年三月七日勞乙○製字
    第０九五五００二三二六號函一件在卷可參（見偵查卷第一
    二一頁）。
三、按雇主對勞工應施以從事工作及預防災變所必要之安全衛生
    教育、訓練，且雇主對於鑽孔機等旋轉刃具作業，勞工手指
    有觸及之虞者，應明確告知並標示勞工不得使用手套之規定
    ，勞工安全衛生法第二十三條第一項、勞工安全衛生設施規
    則第五十六條分別定有明文。查被告雇用勞工即告訴人丙○○操作鑽孔機，自應遵守上述規定，以確保勞工之身體、生
    命安全，而依渠等智識、能力及當時情形並無不能注意之情
    事，竟疏未注意依上開規定採取必要之安全措施，致告訴人
    先後二次使用手套操作鑽孔機，不慎手套連同手部遭機器捲
    入受有上開傷害，是被告之行為自有業務上之過失，且被告
    之業務過失行為與告訴人之傷害間，具有相當因果關係，自
    應負業務上過失責任。又告訴人先後操作鑽孔機時，亦均疏
    未注意不得使用手套，致遭機器將其手套及手部捲入而受有
    傷害，其本身顯亦與有過失，惟被告之業務過失責任，已據
    本院認定如上，告訴人於本案雖亦與有過失，然此並無解於
    被告之業務過失之責，併此敘明。綜上所述，被告上開自白
    核與事實相符，堪以採信。本件事證已臻明確，被告犯行洵
    堪認定，自應依法論科。
三、核被告所為，均係犯刑法二百八十四條第二項前段之業務過
    失傷害罪。又被告以同一個業務過失行為，發生侵害告訴人
    二個身體法益之結果，為同種想像競合，應從一處斷（最高
    法院八八年台上字第四七五號判決意旨參照）。爰審酌被告
    丁○○、戊○○分別為東之寶公司之負責人、研發部經理兼
    工廠經營負責人、告訴人所受之傷害非重、被告之業務上過
    失程度、告訴人前於九十四年十一月七日十六時三十分許，
    已因使用手套操作鑽孔機受有輕微傷害，竟仍疏未注意，復
    於同年月二十二日上午十一時許，猶使用手套操作鑽孔機，
    致二次受有傷害，其顯亦與有相當之過失程度，兼衡被告均
    坦承犯行具有悔意，及被告因告訴人主張被告應連帶賠償五
    十萬元，致未能達成民事和解等一切情狀，分別量處如主文
    所示之刑，並均諭知易科罰金之折算標準。
據上論斷，應依刑事訴訟法第二百七十三條之一第一項、二百九
十九條第一項前段，刑法第二百八十四第二項、第四十一條第一
項前段，罰金罰鍰提高標準條例第一條前段、第二條，判決如主
文。
本案經檢察官甲○○到庭執行職務。
中    華    民    國    95    年    6     月    30    日
                  刑事第五庭    法  官  張銘晃
以上正本證明與原本無異。
如不服本判決應於送達後10日內向本院提出上訴狀。
                                書記官  林憶梅
中    華    民    國    95    年    7     月    3     日
附錄本案論罪科刑法條全文：
刑法第284條第2項
從事業務之人，因業務上之過失傷害人者，處 1 年以下有期徒刑
、拘役或1千元以下罰金，致重傷者，處3年以下有期徒刑、拘役
或2千元以下罰金。


司法院資訊處製作；財團法人民間司法改革基金會備份。
